臺灣高等法院臺南分院刑事判決
110年度上易字第347號
上  訴  人  
即  被  告  張力仁


上列上訴人因業務侵占案件，不服臺灣嘉義地方法院109年度易
字第715號，中華民國110年4月22日第一審判決（起訴案號：臺
灣嘉義地方檢察署109年度偵字第9706號），提起上訴，本院判
決如下：
    主  文
原判決撤銷。                                            甲○○犯業務侵占罪，處有期徒刑陸月，如易科罰金，以新台幣壹仟元折算壹日。
    事實及理由
一、經本院審理結果，認第一審以上訴人即被告甲○○犯刑法第33
    6條第2項之業務侵占罪，核其認事用法均無不當。然被告已
    於110年5月11日給付調解成立之餘款新台幣（下同）4萬4千
    元，有被告提出之存入憑條可證（本院卷第19頁），原審未
    及審酌上情而為量刑，並諭知此部分犯罪所得沒收、追徵，
    尚有可議，應予撤銷改判。茲引用第一審判決書記載之事實
    、證據及除量刑、沒收部分以外之理由（如附件）外，並補
    充如下。
二、被告上訴意旨略以：
　㈠被告已於110年5月11日將調解成立之餘款4萬4千元匯入告訴
    人金融機構帳戶，原審未及審酌此情節而量刑，並諭知沒收
    、追徵此筆犯罪所得，顯有不當。
　㈡被告努力彌補自己的錯誤，且積極與告訴人和解，並依調解
    條件賠償告訴人之損害；本身又有腰椎間盤突出之病症，過
    去即嚴重到須救護車送醫，現仍持續治療中；母親因腦梗塞
    ，癱瘓領有重度身心障礙證明，又有心臟節律不整和痛風疾
    病，需被告照顧，爰上訴請求量處得易科罰金之刑。
三、原審以被告罪證明確，因予論罪科刑，固非無見。但查，被
    告與告訴人乙○○達成和解，除於原審審理中依調解內容給付
    告訴人5萬6千元外，並於110年5月11日將餘款4萬4千元匯至
    告訴人之金融機構帳戶，有存入憑條可按，已如上述，原審
    未及審酌而為量刑，並諭知此部分犯罪所得沒收、追徵，尚
    有未洽。被告上訴以此指摘原判決不當，為有理由，應由本
    院將原判決予以撤銷改判。茲審酌被告前有偽造文書、誣告
    、2次侵占等前科紀錄，其最近1次所犯之侵占罪，甫於109
    年3月2日經原審以109年度嘉簡字第129號判處有期徒刑1年
    ，緩刑5年確定，有臺灣高等法院被告前案紀錄表、該判決
    影本在卷可稽（交查卷第16-20頁），素行不佳，且在前案
    侵占案件緩刑期間再犯本案相同類型犯行，顯見其嚴重欠缺
    尊重他人財產權之觀念，應予非難。惟考量其犯後於偵查中
    坦承犯行，於原審準備程序中雖否認犯行，但於原審及本院
    審理中均坦承犯行，並於原審中與告訴人達成和解，迄至本
    院審理中已依調解條件賠付告訴人10萬元，彌補告訴人所受
    損害之態度，其犯罪之動機、犯罪之情節及所生危害尚非重
    大，兼衡其自陳高中畢業之智識程度，未婚，育有1名未成
    年子女，平常與母親同住，其母親有腦梗塞、心臟節律不整
    、高血脂症等病症，現左側偏癱，領有身心障礙證明，平日
    須人照顧，被告本身又因右側腰椎椎間盤突出、右側坐骨神
    經痛，自108年7月29日至110年5月24日相繼至醫院治療，有
    被告提出之其母親身心障礙證明、衛生福利部嘉義醫院處方
    箋、檢驗單、被告之診斷證明書，現從事不動產仲介工作，
    自陳經濟狀況不好之家庭經濟狀況等一切情狀，量處如主文
    所示之刑，並諭知易科罰金之折算標準，以示懲儆。
四、被告已賠付告訴人10萬元，未保有犯罪所得，無再就其犯所
    得諭知沒收、追徵，併此指明。
據上論結，應依刑事訴訟法第373條、第369條第1項前段、第364
條、第299條第1項前段，判決如主文。
本案經檢察官侯德人提起公訴，檢察官柯怡伶到庭執行職務。
中　　華　　民　　國　　110 　年　　7 　　月　　28　　日
                  刑事第一庭    審判長法  官  楊清安
                                      法  官  蕭于哲
                                      法  官  陳珍如
以上正本證明與原本無異。
不得上訴。
　　　　　　　　　　　　　　　　　　　書記官  盧建元
中　　華　　民　　國　　110 　年　　7 　　月　　28　　日
本案附錄法條:
中華民國刑法第336條
對於公務上或因公益所持有之物，犯前條第1項之罪者，處1年以
上7年以下有期徒刑，得併科15萬元以下罰金。
對於業務上所持有之物，犯前條第1項之罪者，處6月以上5年以
下有期徒刑，得併科9萬元以下罰金。
前二項之未遂犯罰之。

附件：
臺灣嘉義地方法院刑事判決
109年度易字第715號
公　訴　人　臺灣嘉義地方檢察署檢察官
被　　　告　甲○○　

上列被告因業務侵占案件，經檢察官提起公訴（109年度偵字第9
706號），本院判決如下：
    主   文
甲○○犯業務侵占罪，處有期徒刑柒月。未扣案之犯罪所得新臺幣
肆萬肆仟元沒收，於全部或一部不能沒收或不宜執行沒收時，追
徵其價額。
    犯 罪 事 實
一、甲○○以不動產仲介買賣為業，為從事業務之人，於民國109
    年2月15日，在嘉義市○區○○街00巷0號乙○○住處，受乙○○委
    託，負責處理購買嘉義市○區○○街000巷0弄000號13樓房屋之
    事宜，同時收受乙○○交付之斡旋金共新臺幣（下同）10萬元
    ，並約定斡旋期間為109年2月15日起至109年3月15日，倘未
    仲介成功，甲○○應將斡旋金全數退還。詎甲○○於斡旋期間期
    滿後，未能仲介成功，竟因需錢孔急，而意圖為自己不法之
    所有，基於侵占之犯意，將該10萬元侵占入己。
二、案經乙○○訴由臺灣嘉義地方檢察署檢察官偵查起訴。
    理   由
一、本案以下作為判決基礎所引用的證據，檢察官、被告甲○○均
    同意作為證據（本院卷38至40頁、63頁），本院審酌該等證
    據之取得，並無違法或不當等不適宜作為證據的情形，自均
    具有證據能力。
二、上揭犯罪事實，業據被告坦白承認（交查卷32至34頁、本院
    卷58頁、63頁），核與告訴人乙○○指述之情節相符（他卷7
    頁、交查卷33至34頁），復有「定金收據」影本1紙在卷可
    憑（他卷9頁）。從而，本案事證明確，被告犯行堪以認定
    ，應依法論科。
三、論罪科刑：
  ㈠按業務侵占罪之成立，以因執行業務而持有他人之物為前提
    ，倘行為人基於業務關係合法持有他人之物，而於持有狀態
    繼續中，擅自處分或易持有為所有之意思而逕為所有人之行
    為，即足當之。查被告於上開時間以不動產仲介身分，自告
    訴人處受領斡旋金，負責向屋主議價，為從事業務之人甚明
    ，是其所領得之斡旋金，即為其業務上所持有之物。詎被告
    收取款項後，於斡旋期間期滿後，卻變易持有為所有之意思
    ，全數侵占入己，自合於業務侵占罪之構成要件。
  ㈡核被告所為，係犯刑法第336條第2項之業務侵占罪。
  ㈢本院審酌被告：⑴高中畢業之智識程度；⑵未婚，育有1名未成
    年子女，平常與母親同住之家庭狀況；⑶從事不動產仲介工
    作，自陳經濟狀況不好；⑷前有偽造文書、誣告、2次侵占等
    案件，另其最近1次所犯之侵占罪，甫於109年3月2日經本院
    以109年度嘉簡字第129號判處有期徒刑1年，緩刑5年確定，
    此有臺灣等法院被告前案紀錄表、該判決影本各1份在卷可
    憑（交查卷16至20頁、本院卷11至15頁），是其素行不佳，
    且在前案侵占案件之緩刑期間再犯本案相同類型犯行，顯見
    其嚴重欠缺尊重他人財產權之觀念；⑸侵占告訴人10萬元款
    項之犯罪情節；⑹犯後於偵查中坦承犯行，惟於本院準備程
    序時，翻異前詞，辯稱是不小心將該筆款項弄丟云云（本院
    卷37頁），後於本院行審理程序時，始願坦然認錯。又其於
    本院審理時雖與告訴人達成調解，目前已給付5萬6,000元（
    見本院卷30至31頁、71頁之調解筆錄、本院辦理刑事案件電
    話記錄查詢表各1份），然迄今尚未依調解條件給付剩餘之4
    萬4,000元（見本院卷73頁之本院辦理刑事案件電話記錄查
    詢表），犯後態度難謂良好等一切情狀。本院認量處如主文
    所示之刑，應屬適當。
四、沒收部分：
  ㈠按犯罪所得，屬於犯罪行為人者，沒收之。於全部或一部不
    能沒收或不宜執行沒收時，追徵其價額。犯罪所得已實際合
    法發還被害人者，不予宣告沒收或追徵，刑法第38條之1第1
    項前段、第3項、第5項定有明文。
  ㈡被告在本案共侵占10萬元現金，此即為其犯罪所得，惟其業
    已將其中5萬6,000元實際返還告訴人（詳上述），依前揭法
    文規定，尚未實際返還告訴人之4萬4,000元，應予沒收，並
    於全部或一部不能沒收或不宜執行沒收時，追徵其價額，已
    實際返還之部分，則毋庸沒收。
據上論斷，應依刑事訴訟法第299條第1項前段，刑法第336條第2
項、第38條之1第1項前段、第3項，判決如主文。
本案經檢察官侯德人提起公訴、檢察官陳志川到庭執行職務
中　　華　　民　　國　　110 　年　　4 　　月　　22　　日
                  刑事第三庭    審判長法  官  吳育霖
                                      法  官  方宣恩
                                      法  官  張佐榕
以上正本證明與原本無異。
如不服本判決，應於判決送達後20日內向本院提出上訴狀（應附
繕本）。告訴人或被害人如對於本判決不服者，應具備理由請求
檢察官上訴，其上訴期間之計算係以檢察官收受判決正本之日期
為準。
中　　華　　民　　國　　110 　年　　4 　　月　　22　　日
                                      書記官  連彩婷